臺灣高雄地方法院民事判決　　　　　　　94年度訴字第2238號
原　　　告　乙○○
被　　　告　甲○○
當事人間損害賠償事件，原告提起刑事附帶民事訴訟（94年度附
民字第110 號），經刑事庭移送前來，本院於民國94年11月15日
言詞辯論終結，判決如下：
  主  文
被告應給付原告新臺幣伍萬壹仟捌佰捌拾元，及自民國九十四年
八月十日起至清償日止，按週年利率百分之五計算之利息。
原告其餘之訴駁回。
訴訟費用由被告負擔十分之一，餘由原告負擔。
本判決第一項得假執行。但被告以新臺幣伍萬壹仟捌佰捌拾元為
原告預供擔保後，得免為假執行。
原告其餘假執行之聲請駁回。
  事實及理由
一、原告主張：兩造係鄰居關係，因被告家中之汽水瓶曾經失竊
    ，懷疑係原告家中之人所為，兩家因而有糾紛。被告於93年
    2 月2 日下午6 時許，在原告位於高雄縣茄萣鄉○○村○○
    街19號住處門口前，因上開紛爭，又與原告發生口角，詎被
    告竟基於傷害之犯意，先以拳頭毆打原告之左臉，再以腳踢
    原告之背部，致原告受有臉部左側、背部紅腫之傷害。原告
    因受此傷支出醫療費用新臺幣（下同）1,880 元，且原告因
    遭被告毆打，精神上受有相當之痛苦，請求精神損害賠償50
    0,000 元，爰依民法第184 條、第195 條第1 項規定，提起
    本訴，聲明求為判決：被告應給付原告501,880 元，及自起
    訴狀繕本送達翌日起至清償日止，按週年利率5 ﹪計算之利
    息，並陳明願供擔保，請准宣告假執行。
二、被告則以：當天伊在門口澆花，可能澆花水流至原告住處門
    口，引起當時原告住處門口殺魚之原告之母親不悅，而向原
    告告狀，原告即持其母親殺於所用之菜刀要殺伊，伊閃躲致
    右手手指遭菜刀劃傷，伊並未毆打原告，且伊左腳血管瘤，
    無力，無法抬高踢傷原告背部，原告提出之診斷書所載傷勢
    係原告自己造成，證明書係原告用錢購買的等語，資為抗辯
    ，聲明請求判決：原告之訴駁回，如受不利判決，願供擔保
    ，請准宣告免為假執行。
三、本院之判斷：
（一）原告主張之事實，業據原告於本件所涉刑事案件審理中，
      以證人身分具結證述：案發當時伊在家中拖地板，聽到被
      告在叫罵，誣指係伊及家人偷汽水瓶，伊即下樓向被告說
      ，如被告有證據，就去告伊，被告聽完伊所說的話後，就
      衝過來用拳頭打伊臉部，並用腳踢伊背部等語明確（見本
      院94年度易字第619 號卷94年8 月9 日審判筆錄第5 頁、
      第6 頁），核與其於案發當日在警詢中所言及證人即當時
      在場之郭寶金於上開刑事案件審理時，經與原告隔離訊問
      結證稱：案發當時，被告因其家中前幾天丟掉瓶子之事對
      伊叫罵，原告聽到，就從樓上跑下來，向被告表示如果有
      證據就去報警，被告就衝上前打原告等語相符（見本院94
      年度易字第619 號卷94年8 月9 日審判筆錄第3 頁）。又
      原告所受傷勢，復有奇美醫學中心93年2 月2 日診斷證明
      書1 紙可證，亦與原告主張其遭被告毆打情節如合符節。
      再佐以被告於本件所涉刑事案件偵查中，經其同意至法務
      部調查局就本案接受測謊結果，研判被告回達「其未動手
      毆打乙○○」等語，有說謊反應，此有法務部調查局調科
      南字第09300413900 號測謊報告書1 份附於臺灣高雄地方
      法院檢察署93年度偵字第15413 號卷可證，是原告主張之
      事實，堪信屬實。
（二）被告雖以前揭情詞置辯。惟1 、被告辯稱其左腳血管瘤云
      云，固提出常安診所94年9 月10日診斷證明書1 紙為證，
      然該診斷證明書僅記載：左腳血管瘤，醫囑避免過度負重
      ，尚不能證明被告無法踢原告之背部。2 、被告辯稱當天
      可能係因其澆水水流至原告住處，引起其母親不悅而向原
      告告狀云云，僅係被告臆測。況被告所辯原告因此即持刀
      要砍殺被告乙節，亦與常情有悖，顯不足採。3 、被告前
      於本院94年度易字第619 號刑事案件審理時，先係辯稱不
      知原告所受傷勢如何造成云云，嗣於本院則辯稱：該傷勢
      係原告自己造成云云，前後歧異，顯不足採。又被告辯稱
      原告提出之診斷證明書係原告用錢購買云云，並未舉證以
      實其說，亦難採信。4 、被告雖聲請訊問證人即其父親李
      明川，以證明被告上開左腳症狀係先天性云云，本院認上
      開左腳症狀，並無法為有利被告之認定，是本院認無訊問
      證人李明川之必要，附此敘明。
（三）按因故意或過失，不法侵害他人之權利者，負損害賠償責
      任；又不法侵害他人之身體、健康者，被害人雖非財產上
      之損害，亦得請求賠償相當之金額，民法第184 條第1 項
      前段、第195 條第1 項分別定有明文。再按慰藉金之賠償
      ，須以人格權遭遇侵害，使精神上受有痛苦為必要，其核
      給之標準固與財產上損害之計算不同，然非不可斟酌雙方
      身分資力與加害程度，及其他各種情形核定相當之數額（
      最高法院51年臺上字第223 號判例意旨參照）。經查，本
      件被告僅因細故即毆打原告，致原告受傷，已如前述，則
      原告依上開規定請求損害賠償，即屬有據。原告因上開傷
      害支出醫療費用1,880 元乙節，業據原告提出奇美醫院收
      費收據、五丙中醫診所收據各2 紙為證，經核各該收據、
      明細所列項目、金額及就診時間，均原告之傷勢所必須支
      出之醫療方面費用，是原告此部分之請求，自屬有據。又
      原告受有臉部左側、背部紅腫之傷害，其因此受有身體、
      精神上之痛苦自明，本院審酌原告於傷害事故發生時，年
      約20歲，教育程度為就讀大學中；另被告年約30歲，教育
      程度為國中畢業，此業分別據原告、被告陳述無訛，並參
      酌兩造之財產狀況（因涉兩造之財產隱私權，茲不一一列
      載），有稅務電子閘門財產所得調件明細表2 份在卷可證
      等情，衡以兩造之身分、地位、學識經歷、財產狀況，及
      原告因傷勢所受之身體與精神上痛苦等一切情狀，認原告
      請求精神慰藉金50,000元，尚屬適當，逾此部分之請求，
      則屬無據，應予駁回。
四、綜上所述，原告依據民法第184 條、第195 條第1 項之侵權
    行為法律關係，請求被告給付原告51,880元，及自起訴狀繕
    本送達翌日即94年8 月10日起至清償日止（起訴狀繕本於94
    8 月9 日送達被告，有起訴狀上所蓋收受戳章可證），按週
    年利率5%計算之利息，洵屬正當，應予准許，逾此金額之請
    求，即非有據，應予駁回。又駁回部分，其訴既經駁回，假
    行之聲請亦失所依附，應併予駁回。
五、本件原告勝訴部分，係命給付之金額未逾500,000 元之判決
    ，依民事訴訟法第389 條第1 項第5 款之規定，應依職權宣
    告假執行。又被告陳明願供擔保請准免為假執行，經核並無
    不合，爰酌定相當之金額，併准許之。
六、本件原告之訴為一部有理由，一部無理由，依民事訴訟法第
    79條、第389條第1項第5款、第392條第2項，判決如主文。
中　　華　　民　　國　　94　　年　　11　　月　　29　　日
                  民事第二庭  法  官　蘇雅慧
正本係照原本作成。
如不服本判決，應於送達後20日內，向本院提出上訴狀並表明上
訴理由，如於本判決宣示後送達前提起上訴者，應於判決送達後
10日內補提上訴理由書（須附繕本）。
中　　華　　民　　國　　94　　年　　11　　月　　29　　日
                               書記官　王淑娟
